臺灣高等法院臺中分院民事裁定
110年度抗字第454號
抗  告  人  莊晴富  


相  對  人  林定翊  
上列抗告人因與相對人間遷讓房屋事件，對於民國110年9月9日
臺灣彰化地方法院110年度重訴字第9號所為裁定提起抗告，本院
裁定如下：
    主  文
原裁定廢棄。
    理  由
一、抗告意旨略以：抗告人於本件訴訟係訴請遷讓房屋，請求權
    基礎除民法第767條規定之物上請求權外，尚因相對人積欠
    租金超過2期以上，經催告而仍未給付，故基於租賃契約第8
    條約定，及民法第455條前段規定之租賃物返還請求權而為
    請求。又相對人既未抗辯租賃契約為假，顯見本件訴訟並非
    單純僅以物上請求權為標的請求，原審裁定忽略關於租賃物
    返還請求權之審理必要性；縱另案尚未判決確定，惟此部分
    並不影響抗告人基於出租人所得行使之租賃物返還請求權，
    故原法院停止訴訟之裁定理由，顯屬不當，爰提起抗告，求
    為廢棄原裁定等語。
二、按訴訟全部或一部之裁判，以他訴訟之法律關係是否成立為據者，法院得在他訴訟終結前以裁定停止訴訟程序，固為民事訴訟法第182條第1項所明定。惟所謂訴訟全部或一部之裁判，以他訴訟之法律關係是否成立為據者，係指他訴訟之法律關係是否成立，為本件訴訟先決問題者而言。若他訴訟是否成立之法律關係，並非本件訴訟之先決問題，則其訴訟程序即毋庸停止（最高法院101年度台抗字第224號裁定意旨參照）。第按，未保存登記之不動產仍為物權之標的，由興建者而原始取得所有，雖未能辦理所有權移轉登記予他人，然仍可依交付而轉讓事實上處分權予受讓人，而得為買賣之標的物，何況不動產之登記具公示作用，其權利義務狀態亦得隨時向地政機關查閱登記簿知悉其實際狀態（最高法院86 年度台上字第3674號判決意旨參照)。
三、查抗告人於原法院主張於民國105年間買受坐落彰化縣○○鄉○
    ○段0000地號土地，及其地上未保存登記建物（含建號00000
    0000、000000000等全部廠房、辦公室；門牌號碼為彰化縣○
    ○鄉○○村○○街0○0號，下稱系爭房屋，與前揭土地合稱系爭房
    地），並取得系爭房地之所有權在案。又兩造於107年6月1
    日簽訂不動產買賣契約書、不動產租賃契約書，其中不動產
    買賣契約書約定相對人願以新臺幣（下同）5450萬元買受系
    爭房地，首期價款900萬元，相對人應於契約成立後，以六
    個月為一期分六期繳付，每期150萬元；三年滿後，相對人
    應一次給付餘款予抗告人。另於不動產租賃契約書約定抗告
    人將系爭房屋出租予相對人，租期自107年6月1日至同年11
    月30日，租金共50萬元，然相對人未依約繳付前揭買賣契約
    之分期款項，亦未依約繳付租金。為此，抗告人依民法第76
    7、第455條前段，及租賃契約第8條之約定，請求相對人騰
    空遷出返還系爭房屋等語，此有民事起訴狀為憑（見109年
    度重簡卷第1760號卷第11-15頁）。相對人雖抗辯系爭房地
    之原所有人林○○（下稱林○○）業於109年9月29日對抗告人請
    求塗銷系爭房地信託登記，並經原法院以109年度重訴第182
    號塗銷信託登記等事件（下稱另案訴訟）受理在案，是抗告
    人是否具有系爭房地所有權人地位，顯以另案之法律關係是
    否成立為據等語（見原法院卷第61-63頁）。惟查，系爭房
    地現為抗告人所有，有土地所有權狀、彰化縣地方稅務局函
    、107年度房屋稅繳款書附卷可稽(見本院卷第35頁)，此為
    相對人所不爭執。兩造間係基於租賃契約之債權相對性使然
    ，縱使上開建物之所有權人為訴外人林○○，亦無礙抗告人依
    系爭租賃關係所為主張，蓋出租人並不以所有人為必要，是
    系爭建物究為何人所有，與系爭租賃關係無涉。故林○○就系
    爭房地，雖然與抗告人間有另案塗銷信託登記訴訟情事，依
    上開說明，於依法定程序否定抗告人為系爭房地之所有人前
    ，抗告人現仍為系爭房屋之所有人，基於物權之對世效力，
    抗告人依民法第455條前段之規定，得對於其前手以外之人
    行使其租賃物返還請求權，相對人尚不得以此否認抗告人對
    系爭房屋之所有權。是另案訴訟之法律關係是否成立，非本
    案訴訟之先決問題。原裁定停止本案訴訟程序，尚有未合。
    抗告意旨指摘原裁定不當，求予廢棄，為有理由。
四、綜上，本件並不符合民事訴訟法第182條第1項規定得裁定停
    止訴訟程序之要件。原法院就此所為停止訴訟程序之裁定，
    尚有未洽。抗告意旨指摘原裁定不當，求予廢棄，為有理由
    ，爰廢棄原裁定。
五、據上論結，本件抗告有理由，爰依民事訴訟法第492條，裁
    定如主文。
中　　華　　民　　國　　110 　年　　11　　月　　3 　　日
       　　     民事第六庭    審判長法　官  楊熾光
　　　　　　　　　　　　　　        法　官  戴博誠
　　　　　　　　　　　　　　　      法　官  莊宇馨
正本係照原本作成。               
再為抗告應以適用法規顯有錯誤為理由。            
如提起再抗告者應於裁定送達後10日內向本院提出抗告理由狀
（須按照他造人數附具繕本）並繳納抗告裁判費新台幣1000元，
同時委任律師或具有律師資格之關係人為代理人。因疫情而遲誤
不變期間，得向法院聲請回復原狀。
                                    書記官  黃粟儀
中　　華　　民　　國　　110 　年　　11　　月　　4 　　日